【裁判字號】    89,簡上,38
【裁判日期】    900330
【裁判案由】    過失傷害
【裁判全文】
臺灣新竹地方法院刑事判決                          八十九年度簡上字第三八號
    上  訴  人  臺灣新竹地方法院檢察署檢察官
    上  訴  人
    即  被  告  甲○○
    選任辯護人  彭火炎  律師
                張玉琳  律師
右上訴人等因被告過失傷害案件，不服本院八十八年度竹東交簡字第一三號中華民國
八十九年一月二十四日第一審簡易判決（原聲請案號：八十八年度偵字第二五三三號
），提起上訴，本院管轄第二審之合議庭判決如左：
    主      文
上訴駁回。
    事      實
一、甲○○係汽車駕駛人，於民國八十八年二月八日夜間九時二十分許，駕駛車牌號
    碼ＪＧ─○七二二號自小客車沿新竹縣竹東鎮○○路，由橫山鄉往竹東鎮方向行
    駛，行經新竹縣竹東鎮○○路與東榮路無號誌之Ｔ字型交岔路口時，欲左轉駛入
    竹東鎮○○路，原應注意並能注意汽車行駛至交岔路口時，轉彎車應讓直行車先
    行，而依當時路況係晴天、夜間有照明，該路段路面乾燥、無缺陷、無障礙物，
    視距良好，並無不能注意之情況，竟疏未注意，於未超過路口中心處即貿然左轉
    ，此時適乙○○騎乘車牌號碼ＨＰＯ─一八三號機車，沿竹東鎮○○路由竹東鎮
    往橫山鄉方向行駛至該處，亦疏未注意車前狀況，致閃避不及，因而於交岔路口
    即竹東鎮○○路竹東鎮往橫山鄉方向之外側車道，擦撞前開自用小客車之右後車
    輪，造成乙○○人車倒地，致頭部受傷併蜘蛛網膜下腔出血，左側半身及右下肢
    癱瘓、神智嚴重障礙，受有重大難治之傷害。甲○○旋於肇事後報案且於警方前
    來處理時，向警方自首而接受裁判。
二、案經乙○○之妻丙○○訴由新竹縣警察局竹東分局報告臺灣新竹地方法院檢察署
    檢察官偵查聲請以簡易判決處刑。
    理      由
一、訊據上訴人即被告甲○○固不否認有於前揭時、地駕駛自小客車左轉彎時，適遭
    直行之被害人乙○○所騎乘之車牌號碼ＨＰＯ－一八三號機車，撞擊右後車輪，
    被害人並因而受有上揭傷害等情，惟矢口否認有過失傷害犯行，辯稱：伊雖係轉
    彎車，然已超過路面中心處並開始轉彎，至接近竹東鎮○○路之中豐路外側車道
    始遭被害人撞擊右後車輪，依道路交通安全規則之相關規定，此時被害人雖係直
    行車仍應讓伊先行，警方所製作之道路交通事故調查報告表比例尺顯有未符，伊
    何過失之有云云。然查：
（一）查本件交岔路口竹東鎮○○路部分之雙黃線二終止處之距離為二十一公尺，中
      心處為十點五公尺處，另新竹縣竹東鎮○○路寬十點四公尺，中心處為六點二
      公尺處，經將二中心點相連後，本案車禍所留現場血跡處即撞擊點附近，係偏
      向被告所行駛方向之左側距離中心點五點五公尺，且距離竹東鎮○○路二側水
      溝處為六公尺及十一點三公尺，相距達五點三公尺，亦即尚未達該交岔路口之
      中心處，除據本院至現場勘驗製有勘驗筆錄、現場照片十七張外，並有警員所
      製作之道路交通事故調查報表在卷可憑，顯見被告所駕駛之自小客車尚未達該
      交岔路口之中心處即行左轉無訛，是縱認案發時警員所製作之道路交通事故調
      查報告表之比例確有不符之處，惟本件上開撞擊處尚未至該交岔路口之中心處
      ，業經本院勘驗無誤，已如前述，此仍不影響本院上開認定，從而被告上開所
      辯即無足採。
（二）按汽車行駛至交岔路口，轉彎車應讓直行車先行，但直行車尚未進入交岔路口
      ，而轉彎車已達道路中心處開始轉彎，則直行車應讓轉彎車先行。道路交通規
      則第一○二條第二項第六款定有明文。被告所駕駛之車輛係於上開交岔路口，
      尚未達中心處即行左轉以致與沿竹東鎮○○路往橫山鄉方向行駛之乙○○所駕
      駛之機車碰撞肇事，被告轉彎車未讓直行車先行，且其未達道路中心處即行轉
      彎，亦不合於直行車應讓轉彎車先行之規定，足見被告就本件車禍之發生確有
      過失。此並據臺灣省竹苗區車輛行車事故鑑定委員會及臺灣省汽車肇事覆議鑑
      定委員會鑑定本件車禍之原因，亦認被告駕駛自小客車提前左轉（臺灣省汽車
      肇事覆議鑑定委員會鑑定意見則刪除「提前」二字，其餘均同）未讓直行車行
      先為肇事主因，有各該鑑定委員會之鑑定意見書附卷可憑，被告於車禍之發生
      確有過失堪以認定。再者，被害人乙○○確因本件車禍而致頭部受傷併蜘蛛網
      膜下出血顱內出血，於八十八年九月一日其左側半身及右下肢仍呈癱瘓，神智
      有嚴重障礙，已達重大難治之程度，亦有財團法人長庚紀念醫院診斷證明書、
      八十八年九月十五日（８８）長庚院法字第○五○六號函，在卷可憑，顯然被
      害人乙○○受有重傷害，且被告之前開過失與被害人乙○○之受傷，亦有相當
      因果關係甚明。
（三）綜上，本件事證已甚明確，被告過失重傷害之犯行洵堪認定。
二、核被告所為係犯刑法第二百八十四條第一項後段之過失致重傷罪，被告於肇事後
    迅即報警處理，並於警員到場後向警方自首而接受裁判，應依刑法第六十二條前
    段規定減輕其刑。原審以被告所犯罪證明確，援引適用刑法第二百八十四條第一
    項後段、第六十二條前段、第四十一條，罰金罰鍰提高標準條例第一條前段、第
    二條，並審酌被告違反交通安全規則之情節尚輕，因一時疏忽，造成被害人嚴重
    之傷害，肇事後迄今未與被害人和解，且被害人亦未注意車前狀況亦與有過失等
    一切情狀，酌予量處有期徒刑三月，並諭知易科罰金之折算標準。除被告行為後
    ，刑法第四十一條業於九十年一月四日修正，本件應改依刑法第四十一條第一項
    前段，諭知易科罰金之折算標準，應予補充，而無新舊法比較適用之問題外，核
    其認事用法，俱無不當，量刑亦已從寬，並無違誤。被告上訴意旨，仍執陳前詞
    指摘原判決不當，檢察官上訴意旨認原審量刑過輕，核均無理由，應予駁回。
據上論斷，應依刑事訴訟法第四百五十五條之一第一項、第三項、第三百六十八條，
判決如主文。
本案經檢察官吳金棟到庭執行職務。
中      華      民      國    九十    年      三      月     三十     日
                                    臺灣新竹地方法院刑事第一庭
                                        審判長法  官 賴淑敏
                                              法  官 李珮瑜
                                              法  官 滕治平
右正本證明與原本無異。
不得上訴。
                                              書記官 江靜玲
中      華      民      國    九十      年      四      月     二       日
附錄法條：
刑法第二百八十四條第一項後段
 (過失傷害罪)
因過失傷害人致重傷者，處一年以下有期徒刑、拘役或五百元以下罰金。


司法院資訊處製作；財團法人民間司法改革基金會備份。
